【裁判字號】    96,易,570
【裁判日期】    970325
【裁判案由】    詐欺
【裁判全文】
臺灣屏東地方法院刑事判決               96年度易字第570號
公  訴  人  臺灣屏東地方法院檢察署檢察官
被      告  丙○○
上列被告因詐欺案件，經檢察官聲請以簡易判決處刑（95年度偵
緝字第279 號），因本院認為不宜以簡易判決處刑，改依通常程
序審理（95年度簡字第1768號），判決如下：
    主  文
丙○○幫助意圖為自己不法之所有，以詐術使人將本人之物交付
，處有期徒刑陸月，如易科罰金，以銀元佰元即新臺幣玖佰元
折算壹日；減為有期徒刑月，如易科罰金，以銀元佰元即新
臺幣玖佰元折算壹日。
    事  實
一、丙○○明知某不詳姓名、性別成年人蒐集存摺、提款卡及帳
    戶密碼之目的，係為供向他人詐欺取財時，做為取款之人頭
    帳戶以逃避查緝使用，竟基於幫助詐欺取財之犯意，於民國
    94年3 月19日或之前數日內某時（起訴書記載為同年4 月間
    ），在不詳地點，將其設立於屏東萬巒郵局，帳號00000000
    0000號帳戶之存摺、提款卡及密碼交付之，旋由該不詳姓名
    、性別成年人自行或推由與之有共同犯意聯絡之人，於94年
    4 月12日晚間6 時許，以冒稱國稅局人員，致電乙○○並要
    求至提款機領取退稅云云以為詐術，致乙○○因陷於錯誤而
    配合操作提款機，將自己戶頭內存款新臺幣（下同）99,989
    元（起訴書誤載為100,000 元）匯入上開丙○○名義之帳戶
    而受損害。嗣乙○○查覺有異而報警循線查獲。
二、案經臺中市警察局第一分局報告臺灣屏東地方法院檢察署檢
    察官偵查聲請以簡易判決處刑。
    理  由
一、證據審查部分：
  (一)按被告以外之人（含證人、鑑定人、告訴人、被害人、共同
    被告等）於審判外之陳述雖不符刑事訴訟法第159 條之1 至
    之4 等4 條之規定，而經當事人於審判程序同意作為證據，
    法院審酌該言詞陳述或書面陳述作成時之情況，認為適當者
    ，亦得為證據，刑事訴訟法第159 條之5 第1 項定有明文。
    其立法意旨在於傳聞證據未經當事人之反對詰問予以核實，
    原則上先予排除，惟若當事人已放棄反對詰問權，於審判程
    序中表明同意該等傳聞證據可作為證據；基於尊重當事人對
    傳聞證據之處分權，並充實證據資料以利真實發見，強化言
    詞辯論功能，使訴訟程序得以順暢進行，上開傳聞證據亦均
    具有證據能力。
  (二)本件公訴人提出證人乙○○於警詢中所為陳述等證據方法，
    除經被告丙○○於本院行準備程序時明示同意採為證據，依
    其製作係警員在日常辦公所在之警局內依法詢問，詢畢並由
    受詢人審視記載內容後簽名以示與所述意旨相符，不當製作
    之可能性極低，應認為有證據能力。
  (三)卷附郵局交易明細表、開戶資料及郵政存簿儲金立帳申請書
    除均為郵局從事業務之人員於通常業務過程所須製作之紀錄
    文書，前2 者係以大量利用電腦系統為輔助工具自動記錄及
    傳輸顯示之機械性作為，依其製作流程及與其他以同一方式
    儲存處理之龐大不特定用戶資料間之存在關係，幾無單筆發
    生錯誤或遭篡改之可能；後者係由當事人自行製作經承辦人
    員核對確認後留底收存，客觀上均不能認為有何顯不可信之
    情況，依刑事訴訟法第159 條之4 第2 款規定，應認有證據
    能力。
二、前揭萬巒郵局帳號000000000000號帳戶為被告丙○○於89年
    所申請開設，被害人乙○○於上開時間因接獲冒稱國稅局人
    員之人來電，並以辦理退稅事宜云云為詐術，致乙○○陷於
    錯誤，按其指示將前述金額之存款匯入該丙○○名義帳戶而
    受損害等事實，除據被告丙○○供述及證人乙○○於警詢中
    證述綦詳，並有郵局交易明細表、開戶資料及郵政存簿儲金
    立帳申請書在卷可稽。訊據被告丙○○雖矢口否認將帳戶提
    供他人使用，並以：前開帳戶乃伊服役時供領取薪餉之用，
    嗣退伍即未再使用而將存摺、提款卡交由母親甲○○保管，
    並於案發前因家中遭竊而隨同遺失云云置辯，證人即被告之
    母甲○○於本院審理時，亦由被告丙○○聲請而到庭證稱：
    伊曾為被告丙○○保管存摺、提款卡並鎖於房中衣櫃內，嗣
    住處於94年4 月間遭竊，混亂中以為損失僅即將報廢之洗衣
    機1 台乃未報案云云。惟查：
  (一)本件被害人乙○○遭人詐騙並將款項匯入被告前開帳戶之時
    間固為94年4 月12日，已如前述，然依卷附郵局交易明細表
    所示，被告丙○○前開帳戶係於89年8 月16日開戶，自同年
    11月14日後，雖確有數年間均呈交易停滯狀態，然其再度出
    現交易紀錄之時間，卻非前開被害人乙○○於94年4 月12日
    匯入款項，而係稍早自94年3 月19日，經疑似藉存入200 元
    並旋即提領以為測試手段之時起，並依序於3 月20日、22日
    、23日、29日、4 月1 日，連同最後即乙○○上開所為者，
    共計6 筆各有數萬元不等之款項匯入，並均於同日分次領出
    之紀錄（本院卷第28頁、第35頁），果如被告丙○○所辯，
    其自多年前退伍後即不曾再以該帳戶為任何交易行為，並衡
    諸該多筆異常提領交易之方式，堪認係前開持用丙○○帳戶
    之人所為，申言之，依該等交易發生時間，被告丙○○前開
    帳戶至遲於94年3 月19日即已經他人取得並用為交易工具，
    與證人即被告之母甲○○所證該存摺、提款卡係於4 月間始
    隨同住處失竊而遺失云云，已有矛盾。
  (二)另被告丙○○就該取得其存摺、提款卡之人何能得悉其密碼
    一節，雖辯稱因其密碼係抄載在「提款卡套」而一併外流所
    致，亦與證人乙○○所稱密碼係記載於「存簿（摺）」上云
    云（本院卷第65頁、第66頁），迥然有異。衡情，被告丙○○於本院審理時既自承因無使用金融帳戶理財之習慣，多年
    來除因服役領餉之需而開立上開郵局戶頭，不僅未申請其他
    金融帳戶，該唯一帳戶設定之密碼復為伊自己生日云云，原
    已欠缺混淆之條件，嗣其經本院審理時予以訊問測試結果，
    縱就自己父親姓名已然忘記，對其生日日期則仍記憶清晰，
    應答迅速，顯然欠缺記載於存摺或提款卡上之必要，是被告
    丙○○前開所辯，顯與事理不符。茲依常理，苟如被告所辯
    ，其存摺、提款卡等帳戶憑證果因家中失竊而遭竊賊取走，
    則該持有之人為防止被告丙○○於發現家中遭人入侵竊盜而
    報警凍結帳戶，其儘速完成使用尚且不及，何以自94年3 月
    19日起，至94年4 月12日止，近一個月期間內，均有恃無恐
    ，多次從容用為數萬元交易之管道而均無庸再以小額存款測
    試，是被告丙○○所辯，顯與事理不符，公訴意旨以該帳戶
    乃被告丙○○自行提供上開不詳之人供詐欺取財之人頭取款
    帳戶使用，堪予認定。本件被告犯罪事證已臻明確，應依法
    論科。
三、按以自己共同犯罪之意思，參與實施犯罪構成要件以外之行
    為，或以自己共同犯罪之意思，事先同謀，而由其中一部分
    人實施犯罪之行為者，為共同正犯，司法院大法官會議釋字
    第109 號著有解釋。查被告丙○○就上開不詳姓名、性別成
    年人實施詐欺犯罪行為，並無犯意聯絡或行為分擔，其以存
    摺、提款卡提供而予以詐欺犯行之助力者，亦非刑法詐欺罪
    之構成要件行為，是核被告丙○○所為，係刑法第30條第1
    項前段、第339 條第1 項詐欺取財罪之幫助犯，應依同法第
    30條第2 項規定，按正犯之刑減輕之。該罪法定刑關於罰金
    之規定，依94年2 月2 日修正公布，並於被告行為後自95年
    7 月1 日起施行之刑法第33條第5 款規定：「罰金：新臺幣
    1,000 元以上，以百元計算之。」較諸修正前刑法第33條第
    5 款為「罰金：1 元以上。」之規定，並未較有利於被告，
    依刑法第2 條第1 項前段規定，就法定刑關於罰金部分之適
    用，應依行為時之法律即修正前刑法第33條第5 款之規定。
四、爰審酌被告丙○○之年齡、品行、智識能力、犯罪手段、對
    法益所生損害之程度，其為69年8 月11日出生、受有國中畢
    業教育程度、業工之人，有警詢年籍等資料在卷可參，為本
    件犯行時年24歲，前無因犯罪經法院判刑確定之紀錄，有臺
    灣高等法院被告前案紀錄表及臺灣屏東地方法院檢察署刑案
    資料查註紀錄表各1 份在卷可按，素行尚可，並考量其犯罪
    之情節，不顧詐騙集團對於社會治安所造成嚴重危害，猶助
    長犯罪集團氣焰，擾亂社會安寧，對治安所生危害非輕，及
    其犯罪後態度等一切情狀，量處如主文所示之刑，又按行為
    後法律有變更者，適用行為時之法律，但行為後之法律有利
    於行為人者，適用最有利於行為人之法律，刑法第2 條第1
    項定有明文。94年2 月2 日修正公布之刑法第41 條 ，於本
    件被告犯罪後，業於95年7 月1 日生效施行，關於易科罰金
    之折算標準，原規定以銀元1 元以上3 元以下折算1 日，修
    正後規定則以新臺幣1 千元、2 千元、3 千元折算1 日，是
    依前開說明，並應適用被告行為時之法律即95年7 月1 日修
    正生效施行前之刑法第41條第1 項前段規定，諭知易科罰金
    之折算標準，以資儆懲。
五、本件被告犯罪時間在96年4 月24日以前，所犯為刑法第339
    條第1 項、第30條第1 項前段之幫助詐欺罪，並經諭知未逾
    1 年6 月之有期徒刑，合於減刑條件，爰依中華民國96年罪
    犯減刑條例第2 條第1 項第3 款之規定，減其刑期2 分之1
    。
六、另罰金罰鍰提高標準條例第2 條因上開修正後刑法第41條已
    就易科罰金之折算標準予以明文而無存在必要，於95年5 月
    17日經修正刪除，95年7 月1 日生效，然本件既仍適用修正
    前刑法第41條第1 項前段之規定定被告易科罰金之折算標準
    ，自仍應適用修正前罰金罰鍰提高標準條例第2 條之規定提
    高折算之罰金數額，茲為免與刑法第41條第1 項修正施行後
    所定易科罰金折算標準改採新臺幣計算產生混淆，爰依現行
    法規所定貨幣單位折算新臺幣條例第2 條敘明其易科罰金應
    折算新臺幣之數額，附此敘明。
據上論斷，應依刑事訴訟法第299 條第1 項前段，刑法第2 條第
1 項、第30條第1 項前段、第2 項、第339 條第1 項、94年2 月
2 日修正公布前刑法第41條第1 項前段，罰金罰鍰提高標準條例
第1 項前段、修正前罰金罰鍰提高標準條例第2 條，現行法規所
定貨幣單位折算新臺幣條例第2 條，中華民國96年罪犯減刑條例
第2 條第1 項第3 款、第7 條，判決如主文。
本案經檢察官許英輝到庭執行職務
中    華    民    國    97    年    3     月    25    日
                  刑事第二庭  審判長法  官  黃國永
                                    法  官  蘇碧珠
                                    法  官  陳松檀
以上正本證明與原本無異。
如不服本判決應於收受本判決送達後10日內向本院提出上訴書狀
，其未敘述上訴理由者，並得於提起上訴後10日內向本院補提理
由書狀（均須按他造當事人之人數附繕本）「切勿逕送上級法院
」
中    華    民    國    97    年    3     月    25    日
                                    書記官  林祥玉
附錄本判決論罪之法條：
刑法第339條第1項
意圖為自己或他人不法之所有，以詐術使人將本人或第三人之物
交付者，處五年以下有期徒刑、拘役或科或併科一千元以下罰金
。


司法院資訊處製作；財團法人民間司法改革基金會備份。
